【裁判字號】    95,訴,1518
【裁判日期】    951130
【裁判案由】    違反槍砲彈藥刀械管制條例
【裁判全文】
臺灣彰化地方法院刑事判決              95年度訴字第1518號
公  訴  人  臺灣彰化地方法院檢察署檢察官
被      告  甲○○
                    6號
選任辯護人  楊振芳律師
上列被告因違反槍砲彈藥刀械管制條例案件，經臺灣彰化地方法
院檢察署檢察官提起公訴（95年度偵字第5525號），及移送併案
審理（臺灣臺中地方法院檢察署95年度偵字第16230 號），本院
判決如下：
    主  文
甲○○未經許可，持有可發射子彈具有殺傷力之槍枝，處有期徒
刑年月，併科罰金新臺幣柒萬元，罰金如易服勞役，以新臺
幣壹仟元折算壹日，扣案如附表編號(一)、(二)所示具有殺傷力之槍
枝貳枝及具有殺傷力制式霰彈貳顆，均沒收之。
    犯 罪 事 實
一、甲○○明知可發射子彈、金屬具有殺傷力之槍枝及具有殺傷
    力之子彈，分別係槍砲彈藥刀械管制條例第4 條第1 項第1
    款、第2 款所列管之物品，未經中央主管機關許可，不得非
    法持有。竟仍於民國94年6 間某日，在彰化縣彰化市○○路
    縣政府前，向真實姓名不詳綽號「阿明」之成年男子，以新
    台幣（下同）8,000 元價格，購入如附表編號(一)所示之具有
    殺傷力之空氣長槍，及以4 萬2,000 元之價格，購入如附表
    編號(二)、(三)所示之改造霰彈槍、制式霰彈，甲○○即自該時
    、地起，未經許可，非法持有該批具有殺傷力之槍枝及子彈
    ，並將該槍枝、子彈分別藏放在其彰化縣鹿港鎮○○里○○
    ○路○ 段214 巷6 號住處。嗣於95年6 月13日17時50分許，
    因甲○○欲攜該附表編號(一)所示之空氣長槍前往修理，而在
    彰化縣鹿港鎮海埔里南橋巷旁為警盤查，當場查獲上開空氣
    長槍1 枝；又於95年7 月11日凌晨1 時5 分許，甲○○駕駛
    其車牌號碼7H-5336 號自小客車，行經國道三號公路北向20
    4 公里處（臺中轄區），因超速違規為警攔檢，並當場查獲
    如附表編號(二)、(三)所示之改造霰彈槍1 枝、制式霰彈4 顆（
    經送鑑驗，試射2 顆），因而循線查悉上情。
二、案經彰化縣警察局鹿港分局報請臺灣彰化地方法院檢察署檢
    察官偵查起訴，暨內政部警政署國道公路警察局第七警察大
    隊報請臺灣臺中地方法院檢察署檢察官移送併案審理。
    理  由
一、上開事實，迭經被告甲○○於警詢、偵訊及本院審理時坦承
    不諱，並有查獲照片5 張、車籍作業系統- 查詢認可資料表
    1 紙，暨如附表所示之空氣長槍1 枝、改造霰彈槍1 枝及制
    式霰彈4 顆扣案可資佐證，且扣案之槍枝及子彈，經警送內
    政部警政署刑事警察局分別以性能檢驗法、動能測試法、試
    射法鑑定結果：(1)送鑑空氣槍1 枝（槍枝管制編號：000000
    0000號），認係空氣長槍，以小型二氧化碳高壓鋼瓶內氣體
    為發射動力，雖上膛拉柄與洩氣閥之固定螺絲脫落，經以其
    他適用螺絲固定，實際測試次，測得發射彈丸（直徑約6m
    m 鋼珠、重量約0.88g） 之發射速度分別為188 、184 、17
    8 公尺/ 秒，計算其動能分別為15.22 、14.90 、13.94 焦
    耳，單位面積動能分別為53.84 、52.69 、49.31 焦耳/ 平
    方公分，稽之內政部警政署刑事警察局對活豬作射擊測試結
    果，彈丸單位面積動能達24焦耳/ 平方公分，則足以穿入豬
    隻皮肉層；而依日本科學警察研究所之研究結果，彈丸單位
    面積動能達20焦耳/ 平方公分則足以穿入人體皮肉層；(2)送
    鑑霰彈槍1 枝（槍枝管制編號：0000000000號），認係由仿
    雙管霰彈槍製造之槍身組合土造金屬槍管而成之改造霰彈槍
    ，機械性能良好，可擊發12GAUGE 制式霰彈，認具殺傷力；
    (3)送鑑霰彈4 顆，認均係12GAUGE 制式霰彈，認具殺傷力等
    情，有該局95年8 月9 日刑鑑字第0950091477號及95年8 月
    14日刑鑑字第0950104521號槍彈鑑定書各1 份及檢附照片在
    卷可稽，又上開空氣長槍依內政部警政署刑事警察局對活豬
    作射擊測試結果，及依日本科學警察研究所之研究，均已足
    認其具有殺傷力，且被告復供曾持該空氣長槍打小鳥成功等
    語，顯見上開槍枝、子彈均具有殺傷力無誤，是堪認被告之
    自白確與事實相符，洵堪採信。綜上，本件事證已臻明確，
    被告上開犯行，已堪認定。
二、按未經許可持有槍、彈，其持有之繼續為行為之繼續，亦即
    一經持有槍、彈，罪已成立，但其完結須繼續至持有行為終
    了時為止（最高法院88年度第8 次刑事庭會議決議、92年台
    上字第5180號判決意旨參照）。查本件被告甲○○係自94年
    6 月間某日起即持有如附表所示之槍枝、子彈，迄95年6 月
    13日及95年7 月11日始分別為警查獲，業如前述，期間刑法
    規定雖已修正公布生效，然其以一持有行為同時持有如附表
    所示之槍枝及子彈，其持有之繼續為行為之繼續，至持有行
    為終了時，均論以一罪，不得割裂（最高法院90年台上字第
    6643號判決意旨參照），是雖其先後為警查獲其持有槍、彈
    之犯行，然仍應認其持有行為之終了係在刑法修正公布施行
    之後，自無行為後法律變更可言，而毋庸為新舊法比較適用
    ，合先敘明。核被告甲○○所為，係犯槍砲彈藥刀械管制條
    例第8 條第4 項之未經許可持有可發射子彈、金屬具有殺傷
    力之改造霰彈槍及空氣長槍罪、同條例第12條第4 項之未經
    許可持有具有殺傷力之子彈罪。又按非法持有、寄藏、出借
    槍砲彈藥刀械等違禁物，所侵害者為社會法益，如所持有、
    寄藏或出借客體之種類相同（如同為手槍，或同為子彈者）
    ，縱令同種類之客體有數個（如數枝手槍、數顆子彈），仍
    為單純一罪，不發生想像競合犯之問題；若同時持有、寄藏
    或出借二不相同種類之客體（如同時持有手槍及子彈），則
    為一行為觸犯數罪名之想像競合犯（最高法院82年度台上字
    第5303號判決要旨可資參照）。查被告雖持有制式霰彈4 顆
    ，惟依前開判決意旨，應僅分別成立單純一未經許可持有具
    有殺傷力之子彈罪，而不以其所持有之子彈數量而成立數罪
    ；再其未經許可，同時持有可發射子彈、金屬具有殺傷力之
    槍枝2 枝及具有殺傷力之制式霰彈，係一行為觸犯數罪，為
    想像競合犯，應從一重論以未經許可，持有可發射子彈具有
    殺傷力之槍枝罪。復查公訴人雖僅就被告持有如附表編號(一)
    所示之空氣長槍提起公訴，然未經起訴之部分與前開已提起
    公訴之部分既具想像競合之關係，其一部起訴之效力自應及
    於全部，故本院自得併予審究，併此敘明。爰審酌槍枝及子
    彈均係屬高度危險之物品，非經主管機關許可不得擅自持有
    ，以維護社會大眾安全，被告無故持有具有殺傷力之槍枝及
    制式霰彈等物，未繳交治安機關，影響社會治安匪淺，並考
    量查獲具有殺傷力槍枝、子彈之數量，及被告並無持該槍枝
    、子彈從事不法行為，尚未造成實害，暨其素行、智識程度
    、生活狀況及犯後坦承一切犯行之態度等一切情狀，量處如
    主文所示之刑，併科罰金部分並諭知如易服勞役之折算標準
    ，以資懲儆。扣案如附表編號(一)、(二)之空氣長槍及改造霰彈
    槍各1 枝及未經試射之制式霰彈2 顆，因屬違禁物，而瓦斯
    鋼瓶4 瓶則為上開空氣長槍之動能來源，應屬空氣長槍之從
    物，均應依刑法第38條第1 項第1 款之規定宣告沒收；至另
    扣案之制式霰彈2 顆，業經送驗時試射擊發，其彈頭與彈殼
    已分離，已喪失子彈之效用，非屬違禁物，而扣案之直徑約
    6mm 鐵鋼珠及BB彈1 盒，亦非屬違禁物，故均不為沒收之諭
    知，附此敘明。
據上論斷，應依刑事訴訟法第299 條第1 項前段，槍砲彈藥刀械
管制條例第8 條第4 項、第12條第4 項，刑法第11條前段、第55
條、第42條第3項、第38條第1項第1款，判決如主文。
本案經檢察官張尹敏到庭執行職務。
中    華    民    國    95    年    11    月    30    日
                  刑事第二庭    審判長法  官    簡璽容
                                      法  官    胡宜如
                                      法  官    郭麗萍
以上正本證明與原本無異。
如不服本判決，應於判決送達後十日內向本院提出上訴狀 (須附
繕本 )。
中    華    民    國    95    年    12    月     4    日
                                      書記官    張子涵
附錄本案論罪科刑法條全文：
槍砲彈藥刀械管制條例第8條
未經許可，製造、販賣或運輸鋼筆槍、瓦斯槍、麻醉槍、獵槍、
空氣槍或第4 條第1 項第1 款所定其他可發射金屬或子彈具有殺
傷力之各式槍砲者，處無期徒刑或5 年以上有期徒刑，併科新臺
幣1 千萬元以下罰金。
未經許可，轉讓、出租或出借前項所列槍枝者，處 5 年以上有期
徒刑，併科新臺幣 1 千萬元以下罰金。
意圖供自己或他人犯罪之用，而犯前二項之罪者，處無期徒刑或
 7 年以上有期徒刑，併科新臺幣 1 千萬元以下罰金。
未經許可，持有、寄藏或意圖販賣而陳列第 1 項所列槍枝者，處
 3 年以上10年以下有期徒刑，併科新臺幣700 萬元以下罰金。
第 1 項至第 3 項之未遂犯罰之。
槍砲彈藥刀械管制條例第12條
未經許可，製造、販賣或運輸子彈者，處 1 年以上 7 年以下有
期徒刑，併科新台幣 500 萬元以下罰金。
未經許可，轉讓、出租或出借子彈者，處 6 月以上 5 年以下有
期徒刑，併科新台幣 300 萬元以下罰金。
意圖供自己或他人犯罪之用，而犯前二項之罪者，處 3 年以上
10 年以下有期徒刑，併科新台幣 700 萬元以下罰金。
未經許可，持有、寄藏或意圖販賣而陳列子彈者，處 5 年以下有
期徒刑，併科新台幣 300 萬元以下罰金。
第 1 項至第 3 項之未遂犯罰之。
附表：
┌──┬───────────┬──────────────────┐
│編號│   扣   案    物      │    備        註                    │
├──┼───────────┼──────────────────┤
│ (一) │空氣長槍1 枝（槍枝管制│1、經鑑定後，認係空氣長槍，以小型二 │
│    │編號：0000000000號，含│   氧化碳高壓鋼瓶內氣體為發射動力， │
│    │瓦斯鋼瓶4 瓶）        │   雖上膛拉柄與洩氣閥之固定螺絲脫落 │
│    │                      │   ，經以其他適用螺絲固定，實際測試 │
│    │                      │   次，測得發射彈丸（直徑約6m m鋼 │
│    │                      │   珠、重量約0.88g） 之發射速度分別 │
│    │                      │   為188 、184 、17 8公尺/ 秒，計算 │
│    │                      │   其動能分別為15.22 、14.90 、13.94│
│    │                      │   焦耳，單位面積動能分別為53.84 、 │
│    │                      │   52.69 、49.31 焦耳/ 平方公分。稽 │
│    │                      │   之內政部警政署刑事警察局對活豬作 │
│    │                      │   射擊測試結果，彈丸單位面積動能達 │
│    │                      │   24焦耳/ 平方公分，則足以穿入豬隻 │
│    │                      │   皮肉層；而依日本科學警察研究所之 │
│    │                      │   研究結果，彈丸單位面積動能達20焦 │
│    │                      │   耳/ 平方公分則足以穿入人體皮肉層 │
│    │                      │   ，應足認具有殺傷力。             │
│    │                      │2、購得後即藏放在其彰化縣鹿港鎮海埔 │
│    │                      │   里彰濱五路2 段214 巷6 號住處，於 │
│    │                      │   95年6月13日，在彰化縣鹿港鎮海埔里│
│    │                      │    南橋巷旁為警查獲。              │
├──┼───────────┼──────────────────┤
│ (二) │改造雙管霰彈槍1 枝（槍│1、經鑑定後，認係由仿雙管霰彈槍製造 │
│    │枝管制編號：0000000000│   之槍身組合土造金屬槍管而成之改造 │
│    │號）                  │   霰彈槍，機械性能良好，可擊發     │
│    │                      │   12GAUGE 制式霰彈，認具殺傷力。   │
│    │                      │2、購得後即藏放在其彰化縣鹿港鎮海埔 │
│    │                      │   里彰濱五路2 段214 巷6 號住處，於 │
│    │                      │   95 年7月11日，在國道三號公路北向 │
│    │                      │   204 公里處（臺中轄區），因超速違 │
│    │                      │   規為警攔檢查獲。                 │
├──┼───────────┼──────────────────┤
│(三)  │制式霰彈4 顆          │1、於鑑定時經採樣2 顆試射，認均係   │
│    │                      │   12GAUGE 制式霰彈，認具殺傷力。   │
│    │                      │2、購得後即藏放在其彰化縣鹿港鎮海埔 │
│    │                      │   里彰濱五路2 段214 巷6 號住處，於 │
│    │                      │   95 年7月11日，在國道三號公路北向 │
│    │                      │   204 公里處（臺中轄區），因超速違 │
│    │                      │   規為警攔檢查獲。                 │
└──┴───────────┴──────────────────┘


司法院資訊處製作；財團法人民間司法改革基金會備份。
